臺灣板橋地方法院刑事判決　　　　　　　99年度易字第3582號
公　訴　人　臺灣板橋地方法院檢察署檢察官
被　　　告　莊明興
　　　　　　莊捷盛
上列被告因竊盜案件，經檢察官提起公訴（99年度偵字第5643號
），本院判決如下：
    主  文
莊明興共同犯踰越安全設備竊盜罪，累犯，處有期徒刑拾月。
莊捷盛共同犯踰越安全設備竊盜罪，處有期徒刑玖月。
    事  實
一、莊明興前於民國91年間，因犯強盜案件，經本院以91年度少
    連訴字第48號判處有期徒刑3 年8 月，並於95年11月7 日縮
    短刑期執行完畢。詎莊明興不知悔改，竟與莊捷盛共同基於
    意圖為自己不法所有之犯意聯絡，於98年11月23日凌晨5 時
    許，一同前往設於新北市○○區○○路10之2 號「得揚工作
    坊」辦公室前，由莊明興攀爬至該辦公室大門上方之氣窗，
    將設於該辦公室大門上方而具有防盜功能之氣窗，予以踹開
    ，致氣窗掉落地上（無證據證明已不堪使用或毀壞），並沿
    氣窗口攀爬進入該辦公室內，並從內開啟該辦公室大門，讓
    莊捷盛進入，莊明興、莊捷盛逐共同搜尋辦公室內可供竊取
    之財物，並竊取由張仲華管領而放置於上開辦公室內之現金
    即新臺幣（下同）14,000元、筆記型電腦2 台及附表所示之
    NOKIA 廠牌手機2 支。得手後，莊明興、莊捷盛隨即搭乘不
    知情而由綽號「老闆」之成年男子駕駛之汽車，離開現場，
    嗣因莊明興在現場遺留檳榔汁，經新北市政府警察局土城分
    局警員採集後，送新北市政府警察局鑑驗結果，發現殘留檳
    榔汁上之DNA-STR 型別與莊明興相符，另調閱附表所示手機
    之通聯紀錄，發現莊捷盛女友鄭淑琴申辦之門號0000000000
    號，曾插入附表編號1 所示之手機使用，乃通知鄭淑琴到案
    說明，始循線查獲上情。
二、案經新北市政府警察局土城分局移送臺灣板橋地方法院檢察
    署檢察官偵查起訴。
    理  由
一、被告莊明興、莊捷盛明知證人即被害人張仲華、被告莊捷盛
    女友鄭淑琴於警詢中所為之陳述，均為被告以外之人於審判
    外之陳述，具有刑事訴訟法第159 條規定，不得為證據之情
    事，而於本院審理程序，均未曾聲明異議，本院審酌上開證
    人於警詢所為陳述作成時之狀況，並無任何違反自由意志或
    遭製作筆錄員警誘導陳述之情形，認為適當，依刑事訴訟法
    第159 條之5 第2 項之規定，均為傳聞法則之例外，具有證
    據能力。另證人鄭淑琴於99年3 月8 日偵訊，以及證人張仲
    華於同年4 月8 日偵訊時所為之陳述，因均係於檢察官面前
    所為，且由檢察官依法告知具結義務及偽證之處罰後，經具
    結後所為之證詞，此有證人結文及偵訊筆錄各2 份在卷可參
    （見偵查卷第51頁至第53頁、第56頁至第58頁），被告莊明
    興、莊捷盛亦均未爭執上開證人於偵查中所為陳述之證據能
    力，則依刑事訴訟法第159 條之1 第2 項規定，自應認上開
    證人於偵查中所為之陳述，均具有證據能力。另蒐證照片10
    張，以及通聯調閱查詢單、門號0000000000號之通聯紀錄（
    見偵查卷第35頁至第36頁、第42頁至第44頁、第27頁、第62
    頁至第66頁），乃透過相機或其他設備，將警方勘查之畫面
    ，以相機設備予以紀錄、留存，以及電信公司對於上開行動
    電話門號所撥打通話或接受通話之紀錄，予以保存之資料，
    均係透過機械作用予以紀錄之書面，應均非屬供述證據，而
    無傳聞法則之適用，該等文書既經本院依刑事訴訟法第165
    條規定，於審判期日提示被告莊明興、莊捷盛辨認，並告以
    要旨之調查程序，依法均具有證據能力。
二、訊據被告莊明興固不否認曾於上揭時間，夥同被告莊捷盛進
    入「得揚工作坊」辦公室，並取走原放置於該辦公室之筆記
    型電腦2 台、手機2 支與現金等事實，惟矢口否認有何竊盜
    犯行，辯稱：當時係被告莊明興表示與女友鄭淑琴吵架，要
    去鄭淑琴家裡拿東西，伊不知道被告莊捷盛係進入他人辦公
    室竊取他人之物品，且當時是被告莊捷盛將氣窗踢下，從氣
    窗爬進去該辦公室，再開大門讓伊進入云云。訊據被告莊捷
    盛對於曾於上揭時、地，夥同被告莊明興以踰越氣窗之方式
    行竊之犯罪事實，坦承不諱，僅辯稱：當時係被告莊明興提
    議行竊，且因伊罹患癲癇與手抖症狀，無法攀爬，而由被告
    莊明興爬氣窗進入後，開門讓伊進入，伊與被告莊捷盛翻箱
    倒櫃搜尋財物，計竊得筆記型電腦1 台、手機2 支、現金，
    東西均由被告莊明興取走，伊僅分得現金3 千元或4 千元，
    因伊表示想要筆記型電腦，故將分得款項，再貼2 千元給被
    告莊明興，以取得竊得之筆記型電腦云云。惟查：
  (一)上揭犯罪事實，業據被告莊明興於偵查、本院審理中供稱：
    「（問：是不是在98年11月23日8 時50分在土城市○○路10
    之2 號偷了2 台筆記型電腦跟2 支行動電話？）答：是」、
    「（問：如何進去？）答：從窗戶爬進去」、「（問：幾個
    人進去偷的？）答：爬窗戶是莊捷盛爬的，」、「（問：拿
    到東西呢？）答：都在他（指莊捷盛）那邊，1 萬多塊錢也
    是莊捷盛拿的」、「（問：本件得揚工作坊的氣窗是何人踢
    下來的？）答：莊捷盛」、「（問：本件案發之時，你是何
    時與莊捷盛前往得揚工作坊？）答：凌晨4 、5 點的時候」
    、「（問：莊捷盛進入屋內後，他有無對屋內翻箱倒櫃、搜
    取財物？）答：有」、「（問：他取得何物帶走？）答：現
    金，但我不知道多少，因為我沒有分到，還有兩臺電腦、兩
    支手機」等語（見偵查卷第51頁、本院卷第40頁、第41頁反
    面），以及被告莊捷盛於本院審理中供稱：「我問他（指莊
    明興）我們進去裡面偷好不好，他說好」、「（問：你們是
    幾點進去該辦公室？）答：大約凌晨5 點或6 點」、「（問
    ：是何人從氣窗進去的？）答：是莊明興」、「（問：你與
    莊明興拿走什麼東西？）答：電腦1 台、兩支手機、錢」等
    語明確（見本院卷第43頁反面至第44頁），核與證人即被害
    人張仲華證稱：98年11年23日早上8 時50分許，發現位於新
    北市○○區○○路10之2 號「得揚工作坊」的辦公室遭竊，
    氣窗是直接被踢下來的，辦公室的東西散落一地，失竊物品
    計有筆記型電腦2 台、手機2 支與現金14,000元，電腦1 台
    是黑色華碩廠牌，手機均為NOKIA 廠牌，1 支為黑色貝殼機
    ，1 支是粉紅色的滑蓋機等語（見偵查卷第17頁至第18頁、
    第56頁），大致相符，雖被告莊明興、莊捷盛等2 人，彼此
    間就係何人攀爬氣窗進入設於新北市○○區○○路10之2 號
    「得揚工作坊」辦公室內，以及竊取物品為何，竊取之物品
    係由何人取走等細節，陳述內容，互有出入，然對照證人張
    仲華之證述內容，被告莊明興、莊捷盛係以踰越具有防盜功
    能之氣窗方式，侵入該辦公室行竊，且竊得之物品計有筆記
    型電腦、手機、現金等項，則屬一致。此外，並有蒐證照片
    10張，以及臺北縣政府警察局鑑驗書、通聯調閱查詢單、門
    號0000 000000 之通聯紀錄各1 份附卷可稽（見偵查卷第35
    頁至第36頁、第42頁至第44頁、第38頁、第27頁、第62 頁
    至第66頁），被告莊明興、莊捷盛上揭共同踰越安全設備之
    竊盜犯行，自堪認定。
  (二)被告莊明興雖以前詞置辯。然依被告莊明興於本院審理時供
    稱：鄭淑琴與被告莊捷盛為同居之男女朋友關係，且於案發
    當日與被告莊捷盛在「得揚工作坊」拿取筆記型電腦2 台、
    手機2 支與現金後，即搭乘綽號「老闆」之男子駕駛之汽車
    ，至被告莊捷盛當時位於新北市○○區○○路483 巷10弄20
    號4 樓租屋處，當時並看見鄭淑琴在該租屋處內等語（見本
    院卷第42頁反面），顯示被告莊明興明知鄭淑琴與被告莊捷
    盛共同居住生活於新北市○○區○○路483 巷10弄20號4 樓
    租屋處，被告莊捷盛之物品衡情不可能放置在該租屋處以外
    的地方，更不可能放在鄭淑琴之戶籍地或其他親人住處，被
    告莊捷盛縱與鄭淑琴發生爭執或衝突，應僅會發生被告莊捷
    盛是否將自己物品搬離該租屋處，而不會有在該租屋處外之
    處所，取回自己的物品之問題，是被告莊明興前揭所辯，已
    與常情不符。再觀諸偵查卷第43頁至第44頁之照片，顯示「
    得揚工作坊」的辦公室內僅擺設有辦公桌、辦公椅、公文櫃
    ，以及辦公的文具用品外，即無其他物品，任何人進入「得
    揚工作坊」，均可輕易辨認該處為辦公場所，而非私人住宅
    ，被告莊明興亦自承：從屋內擺設可知「得揚工作坊」為一
    辦公室，並非住家，而被告莊捷盛進入該辦公室後，即翻箱
    倒櫃、搜尋財物，伊僅在旁觀看，並未阻止等語（見本院卷
    第41頁反面至第42頁），倘若被告莊明興係誤信被告莊捷盛
    所言，被告莊捷盛僅欲取回放置在鄭淑琴住處之物品，則被
    告莊明興於案發當日發現其與被告莊捷盛進入之處所，為他
    人之辦公室，並非鄭淑琴之住處，應即發現有異，而不可能
    滯留現場，更不可能見被告莊捷盛在辦公室內翻箱倒櫃，搜
    尋財物時，僅在旁觀看，而完全不加以質問或阻止之理，由
    此足見被告莊明興與莊捷盛就竊取「得揚工作坊」辦公內財
    物乙事，事前已有犯意之聯絡，被告莊明興因而能對被告莊
    捷盛行竊之舉止，完全不感驚訝或警恐，而能輕鬆咀嚼檳榔
    致遺留檳榔汁供警方採集。是被告莊明興前揭所辯：不知被
    告莊明興在辦公室內拿取之物品，係他人之物品云云，顯係
    卸責之詞，要無可採。
  (三)關於失竊物品部分，被告莊明興前揭供稱有現金1 萬多元、
    兩台電腦、兩支手機一節，核與證人張仲華之證述情節，幾
    乎一致，被告莊捷盛辯稱：僅竊取2 支手機、電腦1 台，與
    現金3 千或4 千元云云，應係避重就輕之詞，要無可採，本
    院因而認為被告莊明興、莊捷盛竊得之物品應為現金14,000
    元、筆記型電腦2 台及附表所示之NOKIA 廠牌手機2 支。另
    參照證人即被告莊捷盛女友鄭淑琴於98年12月20日警詢證稱
    ：「我在上個月大約在下午時間，我看見他（指莊捷盛）帶
    一台手提電腦（黑色、廠牌不詳），手機我就沒注意到。但
    我知道他有新手機（白色、黑色）後，之後才看見他帶筆記
    型電腦回去」、「筆記型電腦他說因為有人要，所以把它賣
    店了。手機應該還在家吧」等語（見偵查卷第16頁），以及
    於99年3 月8 日偵訊時證稱：「他（指莊捷盛）把一台黑色
    筆記型電腦放在我們住的地方，我問他哪邊來的，他說他自
    己的」等語（見偵查卷第52頁），顯示被告莊明興、莊捷盛
    行竊後，至少電腦與手機均係由被告莊捷盛持有，且參酌被
    告莊捷盛於偵查中供稱：其住處原有一台電腦等語（見偵查
    卷第114 頁），以及證人鄭淑琴於99年3 月8 日偵訊原證稱
    ：該黑色筆記型電腦還在租屋處等語（見偵查卷第52頁），
    嗣於99年8 月16日偵訊證稱：該電腦已經被被告莊捷盛拿走
    ，聽被告莊捷盛說已經賣給別人了等語（見偵查卷第99頁）
    ，顯示被告莊捷盛於本案行竊前，租屋處已有一台電腦可供
    使用，自無可能為了筆記型電腦貼錢向被告莊明興，以取得
    竊得之筆記型電腦之理！再被告莊捷盛竊得之筆記型電腦，
    至99年3 月8 日為止，仍放在被告莊捷盛之租屋處，且竊得
    之筆記型電腦事後均遭被告莊捷盛變賣牟利，被告莊捷盛辯
    稱：竊得之筆記型電腦使用不到一星期，即因故障而扔棄云
    云（見偵查卷第114頁、本院卷第44頁反面），顯非事實。
    且依警察調閱之通聯調閱查詢單，顯示被告莊捷盛所使用之
    門號0000 000000 號曾於98年12月6 日搭配失竊如附表編號
    1 所示即序號為00000000000000號之手機使用（見偵查卷第
    27頁），而依檢察官調閱門號0000000000號門號之通聯紀錄
    （偵查卷第63頁至第66頁），則顯示被告莊捷盛所使用的門
    號0000000000號，自98年12月8 日起至98年12月30日止，均
    有搭配附表編號1 所示之失竊手機，進行通話使用，益證竊
    得如附表所示之手機2 支，均由被告莊捷盛分得，是被告莊
    明興供稱：手機2 支係由被告莊捷盛取走等語，應為真實，
    被告莊捷盛否認竊得之手機2 支為其持有，尚無可採。
  (四)被告莊明興曾於偵查中供承：係由其攀爬踰越「得揚工作坊
    」辦公室之氣窗，侵入該辦公室行竊等語（見偵查卷第51頁
    ），而證人張仲華證稱：竊賊應該是從氣窗爬進來，氣窗是
    直接被踢下來等語（見偵查卷第56頁），與被告莊明興於本
    院審理時，接受檢察官訊問：「本件得揚工作坊的氣窗是何
    人踢下來的？」時，被告莊明興答稱：「莊捷盛」等語，並
    不否認設於「得揚工作坊」之氣窗，係遭人踢下，核與證人
    張仲華陳述情節相符，並斟酌被告莊捷盛罹患器質性腦徵候
    群，此有被告莊捷盛提出之診斷證明書1 份在卷可憑，被告
    莊捷盛於本院100 年1 月26日審判期日，雙手始終顫抖，從
    未停歇，以被告莊捷盛之體能狀況，應無可能從事攀爬之動
    作，本院因而認案發當日係由被告莊明興攀爬踰越設於「得
    揚工作坊」氣窗，侵入該辦公室後，始從辦公室內開門讓被
    告莊捷盛進入。又「共同正犯，仍係在合同意思範圍以內，
    各自分擔犯罪行為之一部，互相利用他人之行為，以達其犯
    罪之目的；故各共同正犯者間，非僅就其自己實施之行為負
    責，並應在犯意聯絡之範圍內，對於其他共同正犯所實施之
    行為，亦共同負責」，最高法院71年度臺上字第916 號判決
    參照。本案無論係由被告莊明興或被告莊捷盛攀爬踰越氣窗
    進入「得揚工作坊」，因被告莊明興、莊捷盛對於進入「得
    揚工作坊」行竊，既然彼此間具有犯意聯絡，參照前揭說明
    ，被告莊明興、莊捷盛應對彼此所實施之行為，共同負責，
    是本案縱係由被告莊捷盛攀爬踰越氣窗進入「得揚工作坊」
    辦公室後，始從辦公室內開門讓被告莊明興進入，仍無礙被
    告莊明興、莊捷盛均成立踰越安全設備竊盜罪之認定。
  (五)綜上所述，本案事證明確，被告莊明興、莊捷盛前揭所辯，
    均無足採，被告莊明興、莊捷盛共同踰越安全設備竊盜之犯
    行，均堪認定，均應予依法論科。
三、論罪科刑：
  (一)按刑法第321 條第1 項第2 款所謂之「安全設備」，係指依
    社會通常觀念足認為防盜之設備而言。住宅之門窗，為安全
    設備之一（最高法院48年臺上字第13675 號判例、最高法院
    51年度臺上字第105 號判決可資參照）。被告莊明興、莊捷
    盛於98年11月23日凌晨5 許，攀爬翻越設於「得揚工作坊」
    辦公室大門上方具有防盜功能之氣窗，竊取放置於「得揚工
    作坊」內之筆記型電腦2 台、附表所示之手機2 支與現金14
    ,000元，核其2 人所為，均係犯刑法第321 條第1 項第2 款
    之踰越安全設備竊盜罪。
  (二)依中央氣象局提供臺北地區98年度日出日沒時刻表之記載（
    見本院卷第27頁），臺北地區於98年11月23日之日出時刻為
    6 時16分，日沒時刻為17時4 分，被告莊明興、莊捷盛進入
    「得揚工作坊」的時間為凌晨5 時許，乃屬刑事訴訟法第
    100 條之3 第3 項所規定之「夜間」。惟被告莊捷盛否認位
    於新北市○○區○○路10之2 號「得揚工作坊」，有人居住
    （見本院卷第45頁），而觀諸卷附「得揚工作坊」的內部照
    片，顯示該處僅為一辦公處所，並非供人居住之住宅，從而
    ，被告莊明興、莊捷盛於夜間侵入非供人居住之「得揚工作
    坊」辦公室行竊，與刑法第321 條第1 項第1 款所規定之「
    於夜間侵入住宅或有人居住之建築物、船艦或隱匿其內而犯
    之」要件不符，自不構成刑法第321 條第1 項第1 款之加重
    條件，要屬無疑。再毀越門扇而入室行竊，其越入行為即屬
    侵入住宅，已結合於所犯加重竊盜之罪質中，無更行構成侵
    入住宅罪之理（最高法院27年上字第1887號判例參照），被
    告踰越設於「得揚工作坊」之氣窗，進入「得揚工作坊」內
    行竊，參照前揭說明，不另論刑法第306 條之侵入建築物罪
    ，附此敘明。
  (三)被告莊明興、莊捷盛之間，就上開踰越安全設備竊盜之犯行
    ，具有犯意聯絡與行為分擔，均應論以共同正犯。
  (四)被告莊明興曾因強盜案件，經法院判處有期徒刑3 年8 月確
    定，並於95年11月7 日執行完畢，有臺灣高等法院被告前案
    紀錄表1 份在卷可佐，被告莊明興於有期徒刑執行完畢後，
    5 年內故意再犯本件有期徒刑以上之罪，為累犯，應依刑法
    第47條第1 項規定加重其刑。
  (五)本院審酌被告莊明興除前述構成累犯之前科紀錄外，尚曾因
    詐欺、殺人未遂、傷害、妨害公務、毀棄損壞等案件，經法
    院判刑之紀錄，被告莊捷盛亦曾因殺人未遂、違反麻醉藥品
    管理條例、違反槍砲彈藥刀械管制條例，經法院分別判處有
    期徒刑或拘役之紀錄（被告莊捷盛不構成累犯），此有臺灣
    高等法院被告前案紀錄表共2 份附卷可憑，足見被告2 人均
    素行不良，而被告莊明興正值青年、被告莊捷盛正值壯年，
    且均四肢健全，不思以正當方法賺取財物，竟貪圖小利而共
    同以踰越安全設備之方式，侵入「得揚工作坊」之辦公室內
    ，竊取張仲華管領之現金14,000元、筆記型電腦2 台與附表
    所示之手機2 支，除破壞他人對財產權之支配外，更造成日
    常在「得揚工作坊」進出之人員，安寧秩序之危害，被告莊
    捷盛利用其常在「得揚工作坊」接受治療與職業訓練機會，
    熟知該處所之環境與以及有無財物可供行竊，未念及「得揚
    工作坊」對其身體疾病或生活技能提升之協助，反為圖不法
    利益，夥同被告莊明興侵入行竊，破壞其與「得揚工作坊」
    工作人員間之信賴關係，被告莊捷盛為警約談與偵查中，始
    終否認犯行，且於案發後，未將竊得之物品歸還被害人張仲
    華，反而擅自將之變賣牟利，犯後態度不佳，被告莊明興初
    始雖坦承犯行，但事後改口否認，亦無悔意，行為均不足取
    ，惟念及被告莊捷盛於本院審理中，業已坦承犯行，被告莊
    捷盛、莊明興2 人之行竊手段，尚屬和平，竊得物品之價值
    ，亦非鉅額，並斟酌被告2 人之犯罪動機、手段、犯罪所生
    損害、以及被告2 人之智識程度等一切情狀，認檢察官對被
    告莊明興、莊捷盛分別具體求刑有期徒刑1 年、1 年6 月，
    均屬過重，爰分別量處如主文所示之刑，以資懲儆。
據上論斷，應依刑事訴訟法第273 條之1 第1 項、第299 條第1
項前段，刑法第28條、第321 條第1 項第2 款、第47條第1 項，
判決如主文。
本案經檢察官黃嘉妮到庭執行職務。
中    華    民    國   100    年    1     月    31    日
                  刑事第五庭  法  官  高增泓
以上正本證明與原本無異。
如不服本判決，應於判決送達後10日內，向本院提出上訴狀。
                              書記官  林政良
中    華    民    國   100    年    1     月    31    日
附錄本案論罪科刑法條全文：
刑法第321條
犯竊盜罪而有下列情形之一者，處6 月以上、5 年以下有期徒刑
：
  一  於夜間侵入住宅或有人居住之建築物、船艦或隱匿其內而
      犯之者。
  二  毀越門扇、牆垣或其他安全設備而犯之者。
  三  攜帶兇器而犯之者。
  四  結夥三人以上而犯之者。
  五  乘火災、水災或其他災害之際而犯之者。
  六  在車站或埠頭而犯之者。
前項之未遂犯罰之。
附表：
┌──┬──────────┬──┬──────────┐
│編號│物品名稱            │數量│備註                │
├──┼──────────┼──┼──────────┤
│ 1  │NOKIA廠牌手機       │1支 │門號0000000000、手機│
│    │                    │    │序號000000000000000 │
├──┼──────────┼──┼──────────┤
│ 2  │NOKIA廠牌手機       │1支 │門號0000000000、手機│
│    │                    │    │序號000000000000000 │
└──┴──────────┴──┴──────────┘